ACORDAO-COMPLETO-2483537

ACÓRDÃO 8278/2021 ATA 20/2021 - SEGUNDA CÂMARA

VISTOS, relatados e discutidos os embargos de declaração opostos por Ana Maria Breglio de Vasconcellos em face do Acórdão 734/2021-TCU-Segunda Câmara.
ACORDAM os Ministros do Tribunal de Contas da União, reunidos em sessão da 2ª Câmara, ante as razões expostas pelo Relator e com fundamento nos artigos 32, inciso II, e 34 da Lei 8.443/1992, em:
9.1. conhecer dos embargos de declaração e, no mérito, rejeitá-los; e
9.2. informar a embargante acerca da prolação deste acórdão, com a informação de que a íntegra do Relatório e do Voto que o fundamentam pode ser consultada no endereço eletrônico www.tcu.gov.br/acordaos.

Embargos de declaração opostos em face do Acórdão 734/2021 - 2º Câmara, que conheceu e negou provimento a pedido de reexame interpostos contra o Acórdão 8.417/2020  2ª Câmara, que julgou ilegal ato de concessão de aposentadoria.

Segunda Câmara

Tribunal de Justiça do Distrito Federal e dos Territórios

3. Embargante: Ana Maria Breglio de Vasconcellos (XXX.441.161-XX)

13.1. Ministros presentes: Bruno Dantas (Presidente), Augusto Nardes, Aroldo Cedraz, Raimundo Carreiro e Jorge Oliveira (Relator).
13.2. Ministro que não participou da votação: Bruno Dantas. 
13.3. Ministro-Substituto presente: Marcos Bemquerer Costa.

JORGE OLIVEIRA

Trata-se, nesta fase processual, de embargos de declaração (peça 59) interposto por Ana Maria Breglio de Vasconcellos em face do Acórdão 734/2021 - 2º Câmara (peça 52) , exarado nos seguintes termos:
"VISTO, relatado e discutido este pedido de reexame interposto por Ana Maria Breglio de Vasconcellos contra o Acórdão 8417/2020-TCU-Segunda Câmara. ACORDAM os ministros do Tribunal de Contas da União, reunidos em sessão da 2ª Câmara, ante as razões expostas pelo Relator e com fundamento no art. 48 da Lei 8.443/1992, em: 
9.1. conhecer do pedido de reexame e negar-lhe provimento;
9.2. encaminhar cópia da presente deliberação à Consultoria Jurídica deste Tribunal - Conjur, a fim de que sejam adotadas outras providências judiciais (suspensão de liminar, suspensão de tutela antecipada etc.) em relação às decisões monocráticas adotadas pelo TRF da 1ª Região nos autos da Ação Ordinária 1035883-44.2019.4.01.3400 e no Agravo de Instrumento 1005757- 89.2020.4.01.0000;
9.3. dar ciência deste acórdão à recorrente, com a informação de que a íntegra do Relatório e do Voto que o fundamentam pode ser consultada no endereço eletrônico www.tcu.gov.br/acordaos."
	2. Em síntese, alega a embargante omissão quanto à análise dos argumentos recursais relacionados à legalidade da incorporação de 6/10 da CJ-03, considerando, ainda, a juntada de documentos que comprovariam que decisão judicial transitada em julgada lhe dá amparo para o recebimento dessa rubrica. 
	É o relatório.

Marlucio Lustosa Bonfim (16.619/OAB-DF) e outros, representando Ana Maria Breglio de Vasconcellos

Não atuou

PEDIDO DE REEXAME. APOSENTADORIA. OPÇÃO. VANTAGEM INDEVIDA AOS SERVIDORES QUE PREENCHERAM OS REQUISITOS DE APOSENTADORIA APÓS O ADVENTO DA EC 20/1998. AUSÊNCIA DE VIOLAÇÃO DOS PRINCÍPIOS CONSTITUCIONAIS DA SEGURANÇA JURÍDICA, DO DIREITO ADQUIRIDO E DA ISONOMIA. DECISÕES JUDICIAIS QUE NÃO PERMITEM A CONTINUIDADE DO PAGAMENTO DA RUBRICA. NEGATIVA DE PROVIMENTO. EMBARGOS DE DECLARAÇÃO. CONHECIMENTO. REJEIÇÃO.

APOSENTADORIA (APOS)

não atuou

Examina-se embargos de declaração opostos por Ana Maria Breglio de Vasconcellos em face do Acórdão 734/2021-TCU-Segunda Câmara, que conheceu e negou provimento a pedido de reexame interposto contra o Acórdão 8417/2020-TCU-Segunda Câmara.
	2. O segundo acórdão mencionado apreciou ato de concessão de aposentadoria da ora embargante emitido pelo Tribunal de Justiça do Distrito Federal e dos Territórios - TJDFT. Na oportunidade, este Tribunal julgou ilegal a referida concessão e negou registro ao respectivo ato, em razão da incorporação da parcela denominada "opção".
	3. Nos presentes declaratórios, a embargante alega, em síntese, omissão, quando da apreciação do citado pedido de reexame, em relação à análise dos argumentos afetos a legalidade da incorporação de 6/10 da CJ-03 (quintos/décimos) , considerando, ainda, a juntada de documentos que comprovariam que decisão judicial transitada em julgado lhe dá amparo para o recebimento dessa rubrica. 
	4. Os embargos devem ser conhecidos, com fundamento nos arts. 32, inciso II, e 34 da Lei 8.443/1992 e, no mérito, rejeitados.
	5. O parecer da Secretaria de Recursos, que constituiu o relatório que fundamentou o voto do acórdão ora embargado, assim analisou os argumentos recursais relacionados à incorporação dos quintos por parte da beneficiária (peça 54) :
"13.10.	No presente caso, cumpre ressaltar que o Relator, diversamente do que entendeu a recorrente, não endossou a proposta da unidade técnica de considerar ilegal a concessão da vantagem de quintos em razão do exercício de funções comissionadas após o advento da Lei 9.624/1998 e da incorporação de 6/10 da CJ-03, exercida por tempo insuficiente para garantir a fração deferida.
13.11.	Em seu voto, o Ministro Augusto Nardes observou que o TCU firmou o entendimento de que é indevida a incorporação do valor da função exercida posteriormente à edição da Lei 9.624/1998, em consonância com o deliberado pelo Supremo Tribunal Federal no Recurso Extraordinário 638.115/CE, com repercussão geral. Ressaltou que se alinhou às repetidas decisões do Colegiado no sentido de que, por se tratar de decisão tomada à unanimidade pelo Plenário do STF, esta Corte de Contas deveria dar cumprimento ao que restou decidido na tese ali fixada.
13.12.	Destacou que, na sessão ordinária de 18/12/2019, a Suprema Corte cuidou novamente da matéria, em sede de embargos de declaração e, ainda que tenha mantido o entendimento pela ilegalidade do pagamento da vantagem de quintos, modulou sua decisão para (publicado no DJe 113/2020, de 8/5/2020) :
	a) reconhecer indevida a cessação imediata de pagamento dos quintos quando em decisão judicial transitada em julgado;
	b) quanto às verbas recebidas em virtude de decisões administrativas, apesar de reconhecer-se sua inconstitucionalidade, (...) , determinando que o pagamento da parcela seja mantido até sua absorção integral por quaisquer reajustes futuros concedidos aos servidores;
	c) quanto às parcelas que continuam sendo pagas em virtude de decisões judiciais sem trânsito em julgado, (...) , determinando que o pagamento da parcela seja mantido até sua absorção integral por quaisquer reajustes futuros concedidos aos servidores.
13.13.	Quanto à modulação feita no julgamento dos embargos de declaração em questão, pontuou que, no caso em exame, a concessão enquadra-se na hipótese prevista na alínea b, do item anterior, qual seja, percepção da vantagem por força de decisão administrativa, devendo o gestor destacar as parcelas recebidas entre 8/4/1998 a 4/9/2001, transformando-as em 'Parcela Compensatória' a ser absorvida por quaisquer reajustes futuros.
13.14.	Tendo em vista que o ato de aposentação devia ser apreciado e considerado ilegal em razão da inclusão do pagamento da vantagem de 'opção', concluiu o Relator, com a concordância do Colegiado, ser oportuno que a unidade de origem, ao emitir novo ato de aposentaria a ser submetido a este Tribunal, reavalie e altere, se for o caso, a parcela de quintos inicialmente concedida, à luz da nova deliberação do STF.
13.15.	Assim, mesmo que a incorporação/substituição de quintos tenha amparo em decisões judiciais transitadas em julgado, como alegou a recorrente, sem a juntada de documentação comprobatória, entende-se que isso não torna despicienda a determinação para que o órgão de origem verifique se a percepção das parcelas de quintos pela aposentada está em conformidade com o que foi decidido pelo Supremo Tribunal Federal, nos autos do RE 638.115, na Sessão Ordinária de 18/12/2019, inclusive no que se refere à modulação de efeitos para tornar a vantagem imune à absorção por reajustes futuros.
13.16.	Diante disso, opina-se pela rejeição dos argumentos apresentados." (grifei) 
 	6. Portanto, verifica-se que houve expressa manifestação do Tribunal acerca das razões recursais apresentadas no pedido de reexame apreciado pelo acórdão ora embargado. Conforme destacado, o ato de aposentadoria foi julgado ilegal em decorrência da inclusão da denominada parcela "opção" e determinou que o TJDFT fizesse cessar o respectivo pagamento. Sobre a incorporação de quintos pela beneficiária, o TCU apenas determinou que ele fosse reavaliado e alterado, se for o caso, à luz da deliberação do Supremo Tribunal Federal nos autos do RE 638.115.
	Em face do exposto, voto por que este Tribunal adote o acórdão que ora submeto à deliberação da 2ª Câmara.  
TCU, Sala das Sessões, em 15 de junho de 2021.
JORGE OLIVEIRA 
Relator